【裁判字號】    98,繼,526
【裁判日期】    980424
【裁判案由】    拋棄繼承
【裁判全文】
臺灣彰化地方法院民事裁定               98年度繼字第526號
聲  明  人  戊○○
                        號
            乙○○
            甲○○
            丁○○
            己○○
                      共同送達.
上列聲明人聲明拋棄繼承事件，本院裁定如下：
    主  文
聲明駁回。
程序費用由聲明人負擔。
    理  由
一、本件聲明意旨略以：聲明人係被繼承人黃楊秀（民國○○年○○
    月○○日生，住彰化縣花壇鄉○○村○○街137巷101號，身分
    證統一編號：Ｚ000000000號，於民國97年2月9日死亡）之配
    偶及子女。緣被繼承人黃楊秀係庚○○之姐，庚○○（民國
    ○○年○月○日生，住彰化縣花壇鄉○○村○○路327巷8號，
    身分證統一編號：Ｚ000000000號）於民國92年6月18日死亡
    後，黃楊秀雖為其繼承人，然其姐弟二人各自成家之後即無
    往來，是關於庚○○死亡之事，黃楊秀及其家人並不知悉，
    聲明人直到98年2月間收受鈞院發文日期98年2月4日彰院賢
    98司執癸字第2788號查封登記函，嗣於98年3月11日閱覽上
    開執行卷宗後始知悉庚○○已過世，聲明人等無意繼承庚○
    ○之一切權利義務，故提出臺灣彰化地方法院民事執行處查
    封登記函影本、繼承系統表、除戶戶籍謄本等文件聲明拋棄
    繼承等語。
二、按繼承，因被繼承人死亡而開始。民法第1147條定有明文。
    是繼承一經開始，被繼承人財產上之一切權利義務，繼承人
    除有害繼承權，或拋棄繼承權之情形外，無須為繼承之意思
    表示，即由其承受，不生繼承權有無之問題。又繼承人如欲
    拋棄繼承，應拋棄於知悉其得繼承之時起三個月內，以書面
    向法院為之。拋棄繼承後，應以書面通知因其拋棄而應為繼
    承之人。但不能通知者，不在此限，民法第1174條第2項、
    第3項定有明文。經查：聲明人之被繼承人黃楊秀於97年2月
    9 日死亡，有戶籍謄本在卷可稽，聲明人並未於法定期限拋
    棄繼承，則黃楊秀所遺留之遺產，已於死亡時開始即由聲明
    人繼承，已堪確定。又按繼承權係指繼承人包括的承繼被繼
    承人之財產上權利義務之地位，故繼承權係一種包括的權利
    ，非存在於個別特定遺產之上，因此如就個別特定遺產為一
    部拋棄，為繼承性質所不許，不生拋棄之效力（最高法院65
    年台上字第1563號判例可資參照）。本件聲明人雖主張被繼
    承人黃楊秀係庚○○之姐，庚○○於92年6月18日死亡後，
    黃楊秀為其繼承人，庚○○死亡之事，黃楊秀及其家人並不
    知悉等語，然黃楊秀既為庚○○之繼承人，則庚○○之遺產
    （包括權利、義務）即由黃楊秀繼承，而構成黃楊秀所遺留
    遺產之一部分，聲明人僅就庚○○之遺產即此一個別特定遺
    產而為拋棄，揆諸前揭說明，自為繼承性質所不許，不生拋
    棄之效力。是聲明人之聲明，於法不合，應予駁回。
五、依非訟事件法第21條第1項前段，裁定如主文。
中    華    民    國    98    年    4    月    24    日
                          家事法庭法官  陳弘仁
以上正本係照原本作成。
如對本裁定抗告，須於裁定送達後10日之不變期間內，向本院提
出抗告狀，並繳納抗告費新臺幣1,000元。
中    華    民    國    98    年    4    月    24    日
                                書記官  謝玲英


司法院資訊處製作；財團法人民間司法改革基金會備份。
